臺灣板橋地方法院民事判決　　　　　　　 99年度訴字第757號
原　　　告　李明見
訴訟代理人　李正良
被　　　告　蕭文祥
上列當事人間請求侵權行為損害賠償事件，經本院刑事庭移送前
來（附民案號：98年度交簡附民字第268 號，刑事案號：98年度
交簡字第6346號），本院於民國100 年6 月8 日言詞辯論終結，
判決如下：
    主  文
被告應給付原告新臺幣壹佰貳拾柒萬捌仟壹佰伍拾壹元，及自民
國九十八年十一月二十六日起至清償日止，按年息百分之五計算
之利息。
原告其餘之訴駁回。
訴訟費用由被告負擔十分之七；餘由原告負擔。
    事實及理由
一、原告起訴主張：被告於民國98年6 月19日凌晨4 時21分許，
    駕駛車號9877-V J號自用小客車附載其配偶即訴外人鄭美娸
    沿新北市○○區○○街往幸福路方向行駛，於行經新北市○
    ○區○○街37號前時，本應注意在劃有分向限制線之路段，
    不得駛入對向車道內，而依當時天候為晴，路面乾燥、無缺
    陷，道路無障礙物，視距良好等狀況，並無不能注意之情形
    ，竟因精神不濟而疏未注意，未遵守道路交通標誌及標線之
    指示而跨越分向限制線，逆向行駛至對向車道，因而撞及於
    對向車道上由原告所騎乘附載訴外人陳水娟，沿新北市○○
    區○○街往復興路方向行駛之車號OSM-702 號重型機車，嗣
    後又再撞及對向沿新北市○○區○○街往復興路方向步行之
    行人即訴外人張耀漢等人，致使原告因之受有骨盆骨折、左
    脛腓骨開放性骨折、左髖骨折脫臼、腹部挫傷之傷害，訴外
    人陳水娟等人亦分別受有骨折、多處擦挫傷、多處撕裂傷、
    右側閉鎖性肋骨骨折合併氣血胸等傷害。被告過失傷害之犯
    行，經臺灣板橋地方法院檢察署檢察官聲請簡易判決處刑，
    並由本院以98年度交簡字第6346號刑事簡易判決判處被告有
    期徒刑5 月，得易科罰金確定在案，原告自得請求被告賠償
    因本件車禍所受之損害。又原告因本件車禍致受有醫藥費用
    新臺幣（下同）142,265 元（已含看護費用58,000元在內）
    、交通費用14,5 40 元、不能工作損失1,188,000 元（請求
    1,080 天，每日薪資1,100 元）、精神慰撫金600,000 元，
    以上共計1,944,80 5元。為此，爰依侵權行為損害賠償之法
    律關係，提起本件訴訟，並聲明求為判決：被告應給付原告
    1,944,805 元，及自附帶民事起訴狀繕本送達翌日起至清償
    日止，按年息5 ％計算之利息。
二、被告對於原告前揭主張之侵權行為事實固不爭執，且對於原
    告請求之醫藥費用142,265 元、交通費用14,540元均表示無
    意見，且同意給付，並對原告每日薪資為1,100 元乙節不爭
    執（見本院卷第35頁反面），惟仍以：就不能工作之天數渠
    有意見，應該沒有這麼多，以及精神慰撫金部分其金額太高
    等語置辯，並聲明求為判決：原告之訴駁回。
三、原告上揭主張被告於98年6 月19日凌晨4 時21分許，駕駛車
    號9877-VJ 號自用小客車，沿新北市○○區○○街往幸福路
    方向行駛，行經新北市○○區○○街37號前時，本應注意在
    劃有分向限制線之路段，不得駛入對向車道內，而依當時情
    狀，亦無不能注意之情形，竟因精神不濟而疏未注意，未遵
    守道路交通標誌及標線之指示而跨越分向限制線，逆向行駛
    至對向車道，因而撞及於對向車道上由原告所騎乘沿新北市
    ○○區○○街往復興路方向行駛之車號OSM-702 號重型機車
    ，致原告因之受有骨盆骨折、左脛腓骨開放性骨折、左髖骨
    折脫臼、腹部挫傷之傷害。被告過失傷害之犯行，業經本院
    判處罪刑確定，被告就本件車禍之發生有過失之事實，業經
    原告提出診斷證明書1 件為證，並據本院依職權調閱本院98
    年度交簡字第6346號過失傷害刑事案卷查明屬實，並為被告
    所不爭執（見本院卷第35頁反面），自堪採信為真實。
四、按汽車在未劃設慢車道之雙向二車道行駛時，應依下列規定
    ：二、在劃有分向限制線之路段，不得駛入來車之車道內，
    道路交通安全規則第97條第1 項第2 款定有明文。被告領有
    合格之汽車駕駛執照，對於上開規定自應知悉並予遵守，而
    依當時天候及道路狀況等駕駛環境，並無不能注意之情事，
    竟因精神不濟而疏未注意，跨越分向限制線逆向行駛至對向
    車道以致肇事，被告就本件車禍發生確有過失，且被告有過
    失乙節，復為被告所不爭執，則被告自應負過失責任。
五、次按因故意或過失，不法侵害他人之權利者，負損害賠償責
    任；又不法侵害他人之身體或健康者，對於被害人因此喪失
    或減少勞動能力或增加生活上之需要時，應負損害賠償責任
    ，又不法侵害他人身體、健康、名譽、自由、信用、隱私、
    貞操或不法侵害其他人格法益而情節重大者，被害人雖非財
    產上之損害，亦得請求賠償相當之金額；民法第184 條第1
    項前段、第193 條第1 項、第195 條第1 項前段分別定有明
    文。原告因被告上揭駕車過失行為而致身體遭受傷害，且被
    告就上開事故之發生確有過失乙情，既經認定如前，揆諸前
    揭法條規定，被告自應賠償原告因而所受之損害，茲將原告
    得請求賠償之金額，分述如下：
  (一)醫藥費用：
    原告主張其因本件車禍致支出醫藥費用142,265 元（已含看
    護費用58,000元）等語，業據其提出醫療費用單據影本6 紙
    、看護費用收據影本暨看護費用證明書影本各1 紙等件在卷
    為證（見附民卷第4 頁至第11頁），且經核皆屬醫療上所必
    要者，參以原告上開主張復為被告所不爭執，並當庭表示同
    意如數給付，則原告上開請求之金額，自應准許。
  (二)交通費用：
    原告主張其因本件車禍致支出交通費用14,540元等語，亦據
    其提出車資之統一發票及收據等在卷為證（見附民卷第12頁
    至第14頁），並為被告所不爭執，暨當庭表示同意給付（見
    本院卷第35頁反面），則原告此部分請求，亦應准許。
  (三)不能工作之損害：
  (1)原告主張其因本件車禍致自98年6 月19日起，長達1,080 天
    之期間無法工作，以其每日薪資1,100 元計算，共受有1,18
    8,000 元之損害等語。被告對於原告每日薪資為1,100 元乙
    節固不爭執（見本院卷第35頁反面），惟仍以原告無法工作
    之期間，應該沒有這麼多天云云置辯。
  (2)經查，原告因本件車禍受有左脛骨開放性骨折、左側骨盆粉
    碎性骨折及內出血等傷害，於98年6 月19日急診住院至98年
    7 月24日出院，出院後仍需門診持續追蹤治療，且依其上開
    所受傷勢，經研判復原至少應需1 年乙情，除有原告所提出
    之國立臺灣大學醫學院附設醫院診斷證明書在卷可稽外，並
    業據本院依被告聲請向該院函詢，經該院於100 年5 月3 日
    以校附醫秘第1000001998號函覆本院綦詳在卷（見本院卷第
    50頁），足證原告因本件車禍所受之傷害，確係至少致原告
    於1 年內均無法工作。此外，再參以原告自稱迄至目前為止
    ，仍無法工作云云，雖為被告所否認，然兩造既已當庭協調
    並同意就原告無法工作之期間以2 年計算（見本院卷第56頁
    反面），自應以上開兩造所同意之期間為據，計算本件原告
    無法工作之損失。是本件原告所受之不能工作損失為803,00
    0 元（即365 ×2 ×1100＝803,000 元），逾此範圍原告之
    請求，乃於法無據，不應准許。
  (四)精神慰撫金：
  (1)原告主張其因本件車禍遭受嚴重傷害，精神感受極大痛苦，
    爰請求精神損害賠償600,000 元等語。
  (2)原告因本件車禍受有左脛骨開放性骨折、左側骨盆粉碎性骨
    折等傷害，已如前述，依其所受傷勢，堪認其精神上確受有
    相當之痛苦，是原告請求被告賠償精神慰撫金等語，即屬依
    法有據，應予准許。茲本院斟酌兩造之身分、地位、經濟能
    力即原告最高學歷為國中畢業，於事故發生時，每月薪資為
    33,000元，名下有公寓1 間及其基地、投資1 筆及土地多筆
    ；被告之最高學歷為國中畢業，事故發生時有工作，每月薪
    資約為23,000元，名下沒有任何不動產、動產、股票、基金
    等資產乙節，業據兩造陳述在卷（見本院卷第36頁），並有
    本院依職權調取兩造稅務電子閘門財產所得調件明細表附卷
    可參（見本院卷第11頁至第17頁），以及審酌被告侵害之程
    度、事發之經過與緣由、原告所受傷勢等一切情狀，認原告
    請求精神慰撫金600,000 元云云，尚屬過高，應予核減為50
    0,000 元，始為公允。是原告請求逾上開金額部分，尚屬無
    據，應予駁回。
  (五)綜上，原告因本件車禍共計受有1,409,805 元之損害（計算
    式：142,26 5元＋14,540元＋803,000 元＋450,000 元＝1,
    409,805 元）。
六、又，保險人依本法規定所為之保險給付，視為被保險人損害
    賠償金額之一部分；被保險人受賠償請求時，得扣除之，強
    制汽車責任保險法第32條定有明文。查原告業已受領汽車強
    制責任險理賠共計131,654 元之事實，業據原告自承在卷（
    見本院卷第56頁），且為被告所不爭執（見本院卷第56頁反
    面），揆諸前揭規定，該金額自應於上開原告得請求之金額
    中予以扣除。準此，原告於本件所得請求之金額應為1,278,
    151384元（計算式：1,409,805 元－131,654 元＝1,278,15
    1 元）。
七、從而，原告依據侵權行為之法律關係，訴請被告應給付原告
    1,278,151 元，及自附帶民事起訴狀繕本送達翌日即98年11
    月26日（見附民卷第19頁）起至清償日止，按年息5 ％計算
    之利息，為有理由，應予准許；逾此範圍之請求，則為無理
    由，應予駁回。
八、因本案事證已臻明確，兩造其餘主張、陳述及所提之證據暨
    攻擊防禦方法，經本院審酌後，認與本案判斷結果無影響，
    均毋庸再予一一審酌，附此敘明。
九、結論：本件原告之訴為一部有理由，一部無理由，依民事訴
    訟法第79條，判決如主文。
中    華    民    國   100    年    6     月    30    日
                  民事第一庭    法  官  黃若美
以上正本，係照原本作成。
如對本判決上訴，須於判決送達後20日內向本院提出上訴狀。如
委任律師提起上訴者，應一併繳納上訴審裁判費。
中    華    民    國   100    年    6     月    30    日
                                書記官  高偉庭